【裁判字號】    92,上易,128
【裁判日期】    921017
【裁判案由】    業務侵占
【裁判全文】
臺灣高等法院花蓮分院刑事判決                    九十二年度上易字第一二八號
    上  訴  人  臺灣花蓮地方法院檢察署檢察官
    被      告  甲○○
    被      告  乙○○
右上訴人因被告等業務侵占案件，不服臺灣花蓮地方法院九十一年度易字第二六六號
中華民國九十二年七月十一日第一審判決（起訴案號：臺灣花蓮地方法院檢察署八十
九年度偵字第二三００號），提起上訴，本院判決如左：
    主  文
上訴駁回。
    事實及理由
一、本案經本院審理結果，認第一審以被告甲○○、乙○○均係犯刑法第三百三十五
    條第一項之侵占罪，各處有期徒刑三月，並諭知易科罰金之折算標準，及均宣告
    緩刑二年。認事用法及量刑核無不當，應予維持，並引用第一審判決書記載之事
    實、理由及證據。
二、檢察官上訴意旨略以：被告甲○○、乙○○二人於首次收受李文祥金錢時，無從
    預見日後將會再收受，且其等收受時間亦間隔相當時日，當非連續犯；且查獲時
    亦非自首，原審所認均容有誤。又被告二人於原審否認犯行，並無悔意；原審不
    僅輕判竟更為緩刑之宣告，亦有未當等語。
三、經查：
（一）按刑法第五十六條規定連續數行為而犯同一之罪名者，以一罪論，所謂「同一
      罪名」，係指基於概括之犯意，連續數行為，觸犯基本構成要件相同之罪名者
      而言。被告等先後數次侵占李文祥交付之財物，所犯均為同一罪名之罪，且其
      等先後行為時間均在一年以內，間隔未久，顯係基於概括之犯意反覆為之，應
      為連續犯。原審因之以連續犯論處，尚無不合。上訴人並未具體指明依何證據
      ，足認被告等每一行為均係另行起意，而非基於概括之犯意為之；徒以推測之
      詞，謂被告等應非基於概括犯意為之云云而加指摘，自無理由。
（二）再按刑法第六十二條所謂自首，祇以犯人在其犯罪未發覺前，向該管公務員自
      承犯罪，而受裁判為已足，並不以使用自首字樣為必要（最高法院五十一年台
      上字第一四八六號判例參照）；又刑法第六十二條之所謂發覺，係指有偵查犯
      罪職權之公務員已知悉犯罪事實與犯罪之人而言，而所謂知悉，固不以確知其
      為犯罪之人為必要，但必其犯罪事實，確實存在，且為該管公務員所確知，始
      屬相當（最高法院七十五年台上字第一六三四號判例參照）。本件偵查單位原
      係偵辦李文祥與被告等行賄犯行，而由被告甲○○、乙○○二人於法務部調查
      局東部機動組（以下簡稱東機組）調查人員訊問中主動供出侵占犯行（詳參八
      十九年度偵字第一七四六號卷第一七八頁、第一七九頁、第一九四頁）。又參
      酌李文祥在東機組中證稱：錢有無致送給高維賢、王明彪、陳寶林及徐猷欽等
      人要問甲○○本人才清楚（參八十九年度偵字第一七四六號卷第五十二頁）、
      致送的詳情要問甲○○（同前卷第一百四十六頁）；及李文祥在東機組中迭稱
      ：錢送給何人要問乙○○才清楚（參八十九年度偵字第一七四六號卷第五十三
      頁）、致送詳情要問乙○○才清楚（同前卷第一百四十七頁）等語。除此之外
      並無證據證明被告二人自白犯行前，有偵查犯罪職權之公務員已知悉被告二人
      有侵占之犯罪事實。是原審依刑法第六十二條前段自首規定，減輕其刑，並無
      違誤。
（三）另按量刑輕重，係屬事實審法院得依職權自由裁量之事項，苟已斟酌刑法第五
      十七條各款所列情狀而未逾越法定刑度，不得遽指為違法。被告甲○○、乙○
      ○二人係犯刑法第第三百三十五條第一項之侵占罪，法定刑為五年以下有期徒
      刑、拘役或科或併科一千元以下之罰金；原審經審酌刑法第五十七條各款所列
      情狀，判處被告二人各有期徒刑三月，量刑尚無不當。且被告二人在本院坦承
      犯行，並撤回上訴，顯有悔改之意，當知警惕而無再犯之虞；是原審認其等所
      宣告之刑，以暫不執行為適當，而為緩刑之宣告，亦無不合。
（四）綜上所述，檢察官之上訴核無理由，應予以駁回。
據上論斷，應依刑事訴訟法第三百六十八條、第三百七十三條，判決如主文。
本案經檢察官翟光軍到庭執行職務。
中      華      民      國    九十二    年      十      月     十七     日
                                    審判長法官  吳  鴻  章
                                          法官  黃  永  祥
                                          法官  林  德  盛
右正本證明與原本無異。
本件不得上訴。
                                        書記官  劉  夢  蕾
中      華      民      國    九十二年      十      月     十七     日


司法院資訊處製作；財團法人民間司法改革基金會備份。
